臺灣臺中地方法院刑事判決　96年度交訴字第97號
公　訴　人　臺灣臺中地方法院檢察署檢察官
被　　　告　乙○○
選任辯護人　林文成律師
上列被告因肇事逃逸等案件，經檢察官提起公訴（九十六年度偵
字第六六三三號），本院判決如下：
    主  文
乙○○被訴過失傷害部分，公訴不受理。
被訴駕駛動力交通工具肇事致人受傷而逃逸部分，無罪。
    理  由
一、公訴意旨略以：被告乙○○於民國九十五年十一月十三日上
    午九時十四分許，駕駛車牌號碼八七九七–NH號自小客車，
    沿臺中市○○○路由工業區○○路往工業區○○路（西往東
    ）方向，行駛至工業區○○路二十八之一號「嘉大加油站」
    前之彎道路段時，其原應注意汽車行駛時，駕駛人應注意車
    前狀況，並隨時採取必要之安全措施，且行經彎道時，應減
    速慢行，作隨時停車之準備，除準備停車或臨時停車外，不
    得駛出路面邊線，而依當時天候路況，亦無不能注意之情事
    ，乃竟未注意車前狀況而貿然駛出路面邊線右彎，並超越前
    方甲○○騎乘之車牌號碼LAB–五七三號重機車之際，其右
    側車身不慎擦撞甲○○上開重機車左側，致甲○○人車倒地
    ，並受有左胸、左手肘、大腿挫傷等傷害。詎乙○○於駕駛
    動力交通工具肇事，致人受傷後，竟未停留現場報警並協助
    救護，另基於肇事逃逸犯意，當場駕駛上開自小客車逃離現
    場。嗣經警循線於同年十二月二十二日十六時三十分許，通
    知乙○○到案查獲云云，因認被告涉犯刑法第一百八十五條
    之四駕駛動力交通工具肇事致人受傷而逃逸罪嫌及同法第二
    百八十四條第一項前段之普通過失罪嫌。
二、就過失傷害部分：告訴乃論之罪，告訴人於第一審辯論終結
    前得撤回其告訴；告訴經撤回者，應知不受理之判決，刑事
    訴訟法第二百三十八第一項、第三百零三條第三款分別定有
    明文。又刑法第二百八十四條第一項過失傷害罪，依同法第
    二百八十七條規定，須告訴乃論。本件告訴人甲○○於本院
    言詞辯論終結前，即九十六年四月二十日具狀及九十六年六
    月二十六日審理期日當庭表明撤回傷害告訴，有撤回告訴狀
    及審判筆錄、和解書一份可證，參照前述說明，應為不受理
    判決之諭知。
三、就肇事逃逸部分
(一)公訴人認被告涉犯肇事逃逸罪嫌，無非以告訴人甲○○於警
    詢及檢察官偵查中之指訴，並有道路交通事故現場圖、道路
    交通事故調查報告表（一）（二）、談話紀錄表、疑似道路
    交通事故肇事逃逸追查表、交通事故補充資料表、診斷證明
    書各一紙、照片三十二張等為證，況參以告訴人上開重機車
    於肇事後，人車往前滑行而在路面留有長達二‧二公尺之刮
    地痕，有上開現場圖可參，足證告訴人上開重機車倒地撞擊
    力甚大，被告又豈有未得聽聞而不知肇事之理？為其主要論
    據。惟訊據被告則堅決否認有何肇事逃逸之犯行，其於偵、
    審中辯稱：伊當天沿五權西路由工業區○○路往十八路方向
    行駛，該路段是二個車道，伊行駛在白線實線右側之車道，
    伊車速約三、四十公里，因為要過彎，當時甲○○機車位置
    伊沒有看到，他是後來才指正伊有錯，當天機車很多，伊沒
    有看到他那一台，當天機車群在伊車子的右前方；伊真的沒
    有撞到他，當天伊應該是有經過那裡，是事後警察來跟伊說
    伊有撞到別人，所以伊沒有肇事逃逸等語。
(二)按犯罪事實應依證據認定之，無證據不得認定犯罪事實，又
    不能證明被告犯罪者，應諭知無罪之判決，刑事訴訟法第一
    百五十四條第二項、第三百零一條第一項分別定有明文。且
    認定犯罪事實所憑之證據，雖不以直接證據為限，間接證據
    亦包括在內，然無論直接或間接證據，其為訴訟上之證明，
    須於通常一般之人均不致於有所懷疑，而得確信其為真實之
    程度者，始得據之為有罪之認定，倘其證明尚未達到此一程
    度，而有合理性懷疑之存在時，即無從為有罪之認定，此有
    最高法院七十六年度台上字第四九八六號判例意旨可資參照
    。又認定不利於被告之事實，須依積極證據，苟積極證據不
    足為不利於被告事實之認定時，即應為有利於被告之認定，
    更不必有何有利之證據（最高法院三十年度上字第八一六號
    判例參照）。其次，刑事訴訟法第一百六十一條第一項規定
    ：檢察官就被告犯罪事實，應負舉證責任，並指出證明之方
    法。因此，檢察官對於起訴之犯罪事實，應負提出證據及說
    服之實質舉證責任。倘其所提出之證據，不足為被告有罪之
    積極證明，或其指出證明之方法，無從說服法院以形成被告
    有罪之心證，基於無罪推定之原則，自應為被告無罪判決之
    諭知，最高法院著有九十二年臺上字第一二八號判例要旨可
    資參照。另行為非出於故意或過失者，不罰；過失行為之處
    罰，以有特別規定者，為限，刑法第十二條定有明文。刑法
    第一百八十五條之四之肇事逃逸罪，既未處罰過失，自應以
    知悉肇事而故意逃逸為要件。
(三)本院之調查認定：
  (1)被告應為肇事者之認定：
    告訴人甲○○係於上開時地，騎乘機車，行經「嘉大加油站
    」前之彎道路段時，為一輛黑色休旅車，自告訴人機車左後
    方內切侵入慢車道路肩，靠近告訴人機車，而擦撞告訴人機
    車左側座墊下方，致告訴人操控機車失去平衡而往左側倒地
    ，告訴人因而受有左胸、左手肘、大腿挫傷等傷害，當時由
    路人追趕並抄下肇事車輛之車牌號碼LAB-五七三號提供予告
    訴人，事後由警方循線查獲該肇事車輛即為被告乙○○所駕
    駛公司所有之BMW黑色休旅車等情，此為證人即告訴人甲○
    ○分別於偵查（偵卷第七頁）及本院審理中（本院卷第三十
    八至四十頁）證述明確，並有警方之職務報告、汽車各項異
    動登記書、汽車新領牌照登記書（警卷第八之一、三十七及
    三十八頁）、告訴人機車照片（警卷第十九頁編號三照片顯
    示機車車身前斜板及中間踏墊板左側邊沿均有明顯擦地痕，
    另同卷第二十頁編號七照片則顯示中間踏墊板後之機車左後
    方內凹之車外殼處即左側座墊下方處有明顯擦痕，該處因是
    內凹，其擦痕自不可能係因機車倒地所造成）及診斷證明書
    （警卷第九頁）在卷可憑。而被告於偵查及本院審理中均坦
    承確有於案發時間駕上開其任職公司所有車牌號碼LAB-五七
    三號BMW黑色休旅車行經案發地點之彎道路段，當時並有機
    車在被告所駕汽車之右前方等語（偵卷第六頁、本院卷第二
    十二頁）。又徵諸警方於循線查獲被告所駕之BMW休旅車時
    ，丈量該BMW休旅車車身左側與告訴人機車左側手把之剎車
    手桿相當高度處有一道明顯刮痕，此有警方拍攝之照片在卷
    可考（警卷第二十八至三十二頁），參以證人即告訴人於本
    院證稱：伊被碰撞後經過兩、三次操控機車龍頭仍無法平衡
    ，就往左側倒等語（本院卷第四十一頁），則在常理上，機
    車之最左外側之手把剎車桿在倒地前極有可能會因傾倒而刮
    到對方汽車車身之右側。從而由上開調查，被告、告訴人確
    實均於案發時行經案發地點之彎道路段，被告所駕為黑色休
    旅車，告訴人機車座墊下方有擦撞痕，左側車身邊沿亦有倒
    地之擦地痕，而被告所駕汽車右側車身與告訴人機車最左外
    側之手把剎車桿相當高度處亦有一道明顯刮痕，且路人所提
    供之肇事車輛車牌號碼復為當日確實曾經被告所駕駛行經該
    處之被告任職公司所有之黑色休旅車，凡此當非係連串的巧
    合所致，被告確有駕駛上開BMW黑色休旅車行經上開案發路
    段，因彎道內切而碰撞告訴人所騎機車，致告訴人機車倒地
    ，告訴人因而受傷，要堪認定，被告所辯不足採信。
  (2)被告並無知悉肇事而故意逃逸之認定：
    證人即告訴人甲○○於本院九十六年六月二十六日審理中供
    稱：當時發生事故時，伊是在慢車道；黑色休旅車是在緊鄰
    慢車道的左側車道；是因為那條路是右轉彎的路線，所以被
    告是內切進來的而發生踫撞；伊被碰撞後，經過兩、三次操
    控龍頭仍無法平衡，就往左側倒；伊倒地之前，對方車子已
    經駛離了；（當時的碰撞有很大嗎？還是只是輕微碰撞你失
    去平衡？）當時碰撞不曉得是否是轉彎的關係，所以伊就失
    去平衡，碰撞的力道，伊無法陳述，只是有感覺到被Ａ一下
    的感覺，所以力道不是很強烈的撞擊；發生碰撞之後，對方
    的車仍然始終維持一貫速度往前行駛等語（本院卷第四十至
    四十二頁）。再徵諸上開警卷所附照片所示，被告所駕駛BM
    W休旅車車身左側與告訴人機車左側手把之剎車手桿相當高
    度處之刮痕，僅是表淺之刮痕，其汽車車身並無凹陷，且依
    卷附告訴人機車於車禍後受損之採證照片顯示，亦無機車車
    身外殼明顯破裂之情形，顯見案發時二車之踫撞極其輕微，
    一如告訴人所供：僅Ａ一下而已。而被告所駕駛之BMW休旅
    車為高級車種，此為眾所週知之事，該車種之隔音效果當較
    一般車種為高，加以案發地點為一彎道，發生踫撞時，被告
    適向彎道內切，後即直行，則其於彎道行駛，容有視界上之
    死角。再參以告訴人證稱踫撞發生後，被告並未停頓，仍以
    維持原速度前行，則顯見被告在隔音設備較佳之車內，復於
    行經視界死角之彎道時，並未聽到或發現其所駕休旅車輕Ａ
    了一下告訴人之機車。且依證人即告訴人甲○○於本院審理
    中所證：伊於踫撞後，往左側倒地之前，被告所駕之汽車已
    經駛離了等語（本院卷第四十一頁），益足認被告並不知情
    告訴人因其踫撞而倒地受傷。雖刑法第一百八十五條之四肇
    事逃逸罪不以行為人明知其肇事之事實之直接故意為必要，
    但即使是間接故意，仍須其對肇事之事實有所懷疑，卻以即
    使有致人死傷之結果，仍決意逃逸，而不違背其本意為要件
    。
    本件綜上調查，顯見被告在主觀上並不知悉其內切彎道之舉
    已發生踫撞告訴人機車而引發車禍，亦未認識到自己肇事之
    客觀情形，其事後駛離現場，亦非基於逃逸之意思。則本件
    被告縱使對於其於彎道行車因內切至侵入慢車道，可能撞及
    慢車道之人、車致人受傷一節有預見之可能性，惟此乃屬過
    失傷害部分關於其有無過失之認定，無法遽認其主觀上對其
    肇事之事實已有明確認識，或已有懷疑，卻仍決意逃逸。
(四)綜上所述，本件被告對車禍肇事雖有過失責任，但公訴人所
    舉證據尚不足以說服本院形成被告有罪之心證，不能證明被
    告於車禍發生時知悉駕車肇事致人受傷而仍逃逸之故意。此
    外，亦查無其他積極證據足證被告涉有公訴人所指駕駛動力
    交通工具肇事，致人受傷而逃逸罪嫌犯行，不能證明被告犯
    罪，參照前述說明，依法應為無罪之諭知。
據上論斷，應依刑事訴訟法第三百零三條第三款、第三百零一條
第一項，判決如主文。
中　　華　　民　　國　　96　　年　　7 　　月　　25　　日
　　　　　　　　　刑事第八庭  審判長法　官  林慧英
　                                  法  官  陳慧珊
                                    法  官  賴恭利
以上正本證明與原本無異。
如不服本判決，應於送達後十日內向本院提出上訴狀（須附具體
理由及繕本），上訴於臺灣高等法院臺中分院。
                                    書記官　陳貴卿
中　　華　　民　　國　　96　　年　　7 　　月　　25　　日
附錄論罪科刑法條
所犯法條
刑法第185條之4（肇事遺棄罪）
駕駛動力交通工具肇事，致人死傷而逃逸者，處6月以上5年以下
有期徒刑。
刑法第284條第1項（過失傷害罪）
因過失傷害人者，處6月以下有期徒刑、拘役或5百元以下罰金，
致重傷者，處1年以下有期徒刑、拘役或5百元以下罰金。
